【裁判字號】    89,上易,1612
【裁判日期】    890919
【裁判案由】    侵占
【裁判全文】
臺灣高等法院臺中分院刑事判決                  八十九年度上易字第一六一二號
    上  訴  人  台灣台中地方法院檢察署檢察官
    被      告  甲○○
右上訴人因被告侵占案件，不服台灣台中地方法院八十九年度易緝字第一○六號（起
訴案號：台灣台中地方法院檢察署八十八年度偵緝字第六八七號），提起上訴，本院
判決如左：
    主  文
上訴駁回。
    理  由
一、公訴意旨略以：李旭源於民國（下同）八十五年十二月三日向坤輝小客車租賃公
    司（位台中縣龍井鄉○○村○○○路一三○之一號）負責人乙○○以月租新台幣
    （下同）三萬六千元之代價租用ＯＢ－七四一八號自用小客車一部，期限自八十
    五年十二月三日迄八十六年十一月一日止，此期間李某為合法持有人，距李某於
    租期屆滿後，理應將租車返還黃某，竟起意為自己不法之所有，將該車侵占入己
    使用，屢經黃某追索，均置若罔聞，嗣李某於八十八年六月十七日因遭通緝為警
    緝獲，始將該車讓黃某取回。案經被害人坤輝小客車租貨公司負責人乙○○訴由
    台中縣警察局烏日分局移送偵辦，因認被告甲○○犯刑法第三百三十五條第一項
    之侵占罪嫌。
二、按犯罪事實應依證據認定之，無證據不得推定其犯罪事實。又不能證明被告犯罪
    者，應諭知無罪之判決，刑事訴訟法第一百五十四條、第三百零一條第一項分別
    定有明文。次按刑法上之侵占罪，須持有人變易其原來之持有意思而為不法所有
    之意思，始能成立，如僅將持有物延不交還或有其他原因致一時未能交還，既缺
    乏主觀要件，即難遽以該罪相繩，最高法院六十八年度台上字第三一四六號著有
    判例可資參照。本件訊據被告甲○○（起訴書誤載為李旭源）堅決否認上開犯行
    ，辯稱：伊自民國（下同）八十五年十二月三日起即以月租新台幣（下同）三萬
    六千元之代價，向告訴人租用系爭自小客車，且按月繳納租金，至八十六年十一
    月一日止，嗣因經濟拮据，央求告訴人繼續供伊使用且暫緩繳納租金，亦得告訴
    人之同意，復因無力支付積欠之租金，且累積數額日益龐大，故愧對告訴人而不
    敢出面，伊未有侵占犯意等語。經查：被告甲○○前揭所辯，為告訴人所不爭，
    且依告訴人自陳被告租借上開車輛，按月繳納租金一年計四十三萬二千元，且於
    最後一次所繳納租金之租期屆滿後，確曾同意被告繼續使用上開車輛，及暫緩繳
    納租金等語，惟因嗣後被告始終無力繳納租金，且因積欠金額越大，越不敢出面
    解決，始提起訴訟等情，本件被告如有意侵占告訴人所有上開車輛，自當於取得
    上開車輛後，即將之侵占入己，何需繼續按月繳納租金長達一年，本件雙方租借
    車輛，被告均如期繳納長達一年之租金，有該車輛租車約定承諾切結書影本一份
    在卷可稽。是客觀上難認為被告有何侵占之情形。又被告自始即承認其因而積欠
    告訴人上開款項，毫無抵賴。益徵被告應無不法所有之意圖。是綜據上述，被告
    甲○○前揭所辯，尚堪採信。從而，揆諸首揭法文規定及最高法院判例意旨，被
    告並未具有變易其原來之持有意思而為不法所有之意思，僅因上開原因致持有物
    一時未能交還，顯缺乏主觀要件，即難遽以侵占罪相繩。是並無任何積極證據足
    資證明被告甲○○有何上開侵占犯行，此外，復查無其他確切證據，足認被告有
    何上開犯行，原審以不能證明被告犯罪，而為被告甲○○無罪之諭知，核無不合
    ，檢察官上訴意旨略以：本件被告甲○○向告訴人乙○○租車，期限於八十六年
    十一月一日止，本應還車，詎李某竟屢經告訴人催車，均置之不理，且拒不續繳
    租金，期間長達七月，卒因遭通緝緝獲，始迫於無奈而交還租車，否則，不知延
    至何時始能還車，由此可見，被告於租期屆至後，即另行起意為自己不法之所有
    ，變持有為己有，而使用該租車，已符侵占罪之構成要件甚明等語。惟查，被告
    未如期繳交租金及還車，係持有物一時未能交還，尚無變易持有為所有之意思，
    與侵占罪之構成要件不合，原審理由已詳加敘明，核無違誤，檢察官上訴意旨為
    無理由，應予駁回。被告經合法傳喚，無正當理由於本院審判期日不到庭，茲不
    待其陳述，逕行判決。
三、據上論結，應依刑事訴訟法第三百六十八條、第三百七十一條，判決如主文。
本案經檢察官李榮鴻到庭執行職務。
中      華      民      國    八十九     年      九     月      十九    日
                                  臺灣高等法院臺中分院刑事第三庭
                                        審判長法  官  方  艤  駐
                                              法  官  廖  柏  基
                                              法  官  劉連  星
右正本證明與原本無異。
不得上訴。
                                              書記官  顏  子  良
中      華      民      國    八十九     年      九     月      二十    日
                                                                        Ｃ


司法院資訊處製作；財團法人民間司法改革基金會備份。
